臺灣高等法院刑事判決
109年度上訴字第2656號
上  訴  人  
即  被  告  李權哲




選任辯護人  趙文魁律師（法扶律師）
上列上訴人即被告因違反毒品危害防制條例案件，不服臺灣臺北
地方法院108年度訴字第1007號，中華民國109年6月2日第一審判
決（起訴案號：臺灣臺北地方檢察署108年度偵字第26497、2649
8、27941號、108年度毒偵字第4020號），提起上訴，本院判決
如下：
    主  文
上訴駁回。               
    事  實
一、李權哲明知甲基安非他命係毒品危害防制條例所列管之第二
    級毒品，不得非法販賣，竟意圖營利，基於販賣第二級毒品
    甲基安非他命（下稱甲基安非他命）之犯意，分別為下列行
    為：
　㈠於民國108年8月9日8時57分許至同日20時36分許，以其所有
    、如附表編號4所示行動電話之LINE通訊軟體與張家華聯繫
    毒品買賣事宜後，以其所有、如附表編號2、3所示物品分裝
    上開欲販賣予張家華之甲基安非他命數量後，於108年8月9
    日20時36分後不久，在臺北市○○區○○街0段00號（起訴書誤
    載為臺北市○○區○○路00號）租屋處內，販賣1公克甲基安非
    他命予張家華，張家華乃交付新臺幣（下同）3,000元之購
    毒價金予李權哲，而完成交易。
　㈡於108年8月28日16時許，以上開行動電話之LINE通訊軟體與
    張家華聯繫毒品買賣事宜後，以其所有、如附表編號2、3所
    示物品分裝上開欲販賣予張家華之甲基安非他命數量後，於
    108年8月28日17時32分許，在臺北市○○區○○路00號租屋處內
    ，販賣1公克甲基安非他命予張家華，張家華乃交付2,500元
    之購毒價金予李權哲，而完成交易。
　㈢嗣因張家華為警查獲持有毒品，乃供出毒品上游為李權哲後
    ，經警於108年10月20日18時許，持臺灣臺北地方法院（下
    稱臺北地院）法官核發之搜索票，前往李權哲位於臺北市○○
    區○○路00號租屋處執行搜索，當場扣得如附表所示之物品，
    始悉上情。
二、案經臺北市政府警察局松山分局報告臺灣臺北地方檢察署檢
    察官偵查起訴。
    理  由
一、證據能力部分
  ㈠按被告以外之人於審判外之言詞或書面陳述，雖不符刑事訴
    訟法第159條之1至第159條之4之規定，而經當事人於審判程
    序同意作為證據，法院審酌該言詞陳述或書面陳述作成時之
    情況，認為適當者，亦得為證據；當事人、代理人或辯護人
    於法院調查證據時，知有第159條第1項不得為證據之情形，
    而未於言詞辯論終結前聲明異議者，視為有前項之同意；刑
    事訴訟法第159條之5定有明文。查本判決下列認定事實所引
    用之被告以外之人於審判外所為之供述證據資料（包含人證
    與文書證據等證據），公訴人、上訴人即被告李權哲及其辯
    護人等對本院提示之卷證，均表示對於證據能力沒有意見而
    不予爭執，且迄至言詞辯論終結前亦未再聲明異議，本院審
    酌上開證據資料製作時之情況，尚無違法不當或證明力明顯
    過低之瑕疵，亦認以之作為證據，應屬適當。
  ㈡本判決下列認定事實所引用之非供述證據，並無證據證明係
    公務員違背法定程序取得之證據，且與本件待證事實具有自
    然之關聯性，均得作為證據。
二、認定事實所憑之證據及理由
　  關於事實欄一㈠、㈡所載、被告販賣甲基安非他命予證人張家
    華共2次之犯行，迭據被告於偵查、原審及本院審理時坦承
    不諱（見毒偵卷第11至19頁，108年度他字第10644號卷第19
    9至201頁，原審卷第114、115、156、168頁，本院卷第118
    、209頁），核與證人張家華所證相符（見108年度他字第97
    35號卷第64、71至74頁，108年度他字第10644號卷9至12、2
    5頁），並有指認犯罪嫌疑人紀錄表（見108年度他字第1064
    4號卷第13至15頁）、LINE通訊軟體對話紀錄（見108年度他
    字第9735號卷第87至100、109至116頁，108年度他字第1064
    4號卷第29至33頁）、現場蒐證照片（見108年度他字第1064
    4號卷第27、28頁）、臺北市政府警察局松山分局中崙派出
    所查訪報告表（見108年度他字第10644號卷第35頁）及扣案
    物品照片（見108年度他字第10644號卷第143至155頁）等件
    在卷可稽，復有如附表編號2至4所示之物扣案可證。堪認被
    告上開任意性之自白與事實相符。再衡諸常情，販賣甲基安
    非他命係違法行為，非可公然為之，亦無公定價格，販賣者
    販入後可任意分裝增減其份量再行出售，而每次交易之價格
    、數量，亦隨時依交易對象、當時行情而變動，一般民眾均
    知政府一向對毒品之查禁森嚴，且重罰不予寬貸，衡情倘非
    有利可圖，絕無平白甘冒被嚴查重罰高度風險之理，被告對
    該等情事當知之甚稔。且被告已供承：販賣甲基安非他命給
    張家華，每公克獲利約100至200元不等等語（見108年度他
    字第10644號卷第114頁），益徵被告如事實欄一㈠、㈡所示販
    賣甲基安非他命予張家華時，確有從中賺取價差，其主觀上
    當具販賣甲基安非他命以營利之犯意，至為灼然。故本案事
    證明確，被告如事實欄一㈠、㈡所載販賣第二級毒品犯行均堪
    予認定。
三、論罪
  ㈠新舊法比較：
　  被告行為後，毒品危害防制條例第4條第2項及第17條均於10
    9年1月15日修正公布，並於同年7月15日生效施行。修正前
    毒品危害防制條例第4條第2項規定：「製造、運輸、販賣第
    二級毒品者，處無期徒刑或7年以上有期徒刑，得併科新臺
    幣1千萬元以下罰金」，修正後則規定：「製造、運輸、販
    賣第二級毒品者，處無期徒刑或10年以上有期徒刑，得併科
    新臺幣1千5百萬元以下罰金」，修正後之法定刑關於有期徒
    刑及罰金刑部分均提高；又修正前毒品危害防制條例第17條
    第2項原規定：「犯第4條至第8條之罪於偵查及審判中均自
    白者，減輕其刑」，修正後則規定：「犯第4條至第8條之罪
    於偵查及歷次審判中均自白者，減輕其刑」，修正後增加須
    於「歷次」審判中均自白，始得依該條項減輕之要件。經新
    舊法比較結果，新法並未較有利於被告，依刑法第2條第1項
    前段規定，自應適用行為時即修正前毒品危害防制條例第4
    條第2項及第17條第2項之規定。
  ㈡按甲基安非他命屬毒品危害防制條例第2條第2項第2款所規定
    之第二級毒品。查被告如事實欄一㈠、㈡所載之行為，核均係
    犯修正前毒品危害防制條例第4條第2項之販賣第二級毒品罪
    。其販賣毒品前持有、意圖販賣而持有毒品之低度行為，均
    為販賣毒品之高度行為所吸收，均不另論罪。又其所犯上開
    二罪間，犯意各別，行為互殊，應予分論併罰。
  ㈢刑法第47條第1項累犯加重事由：
    查被告於102年間，因違反毒品危害防制條例案件，經臺北
    地院以102年度簡字第2060號判決判處有期徒刑4月確定；又
    因違反毒品危害防制條例等案件，經臺北地院以102年度審
    訴字第423號判決分別判處有期徒刑9月、7月、7月、9月，
    應執行有期徒刑1年4月，其不服，乃提起上訴，經本院以10
    2年度上訴字第3423號駁回其上訴確定；上開2案件經臺北地
    院以103年度聲字第2297號裁定應執行有期徒刑1年7月確定
    ，嗣於104年10月4日縮刑期滿執行完畢，有本院被告前案紀
    錄表在卷可稽。其受有期徒刑執行完畢5 年以內，故意再犯
    如事實欄一㈠、㈡所載之有期徒刑以上之罪，為累犯。參酌司
    法院釋字第775號解釋，法院應區分行為人所犯情節，裁量
    是否依刑法第47條第1項累犯規定加重其刑，以避免因一律
    適用累犯加重規定，致生行為人所受刑罰超過其所應負擔之
    罪責，其人身自由因此遭受過苛之侵害，而不符憲法罪刑相
    當原則。經審酌被告前案所犯為轉讓、持有第二級毒品罪，
    其受前案有期徒刑執行完畢，理應生警惕作用，期待其返回
    社會後能因此自我控管，詎其未生警惕，再犯事實欄一㈠、㈡
    所載之販賣第二級毒品罪，是其前、後犯罪，均與第二級毒
    品有關，甚至由單純持有、轉讓轉變為販賣，其犯罪類型、
    行為態樣較之前更為嚴重並加劇。又被告所犯之罪為販賣第
    二級毒品，其漠視政府制定毒品危害防制條例杜絕毒品之禁
    令，助長毒品蔓延，戕害國民身心健康，危害社會治安甚鉅
    ，與施用毒品者原則上屬個人自戕行為，於他人之生命、身
    體、財產等法益較無實害之情形，自屬有間，足徵其對刑罰
    反應力確屬薄弱，惡性非輕，因認事實欄一㈠、㈡所示之罪，
    除法定刑無期徒刑依法不得加重外，均應依刑法第47條第1
    項規定，加重其刑。
  ㈣修正前毒品危害防制條例第17條第2項偵審自白減輕事由：
　　被告於偵、審中均自白如事實欄一㈠、㈡所示之犯行，已如前
    述，是被告如事實欄一㈠、㈡犯行部分，均應依修正前毒品危
    害防制條例第17條第2項之規定，減輕其刑。
　㈤被告所犯如事實欄一㈠、㈡所示之犯行，均同時有上述刑之加
    重減輕事由，均依法先加後減之。
　㈥本件並無毒品危害防制條例第17條第1項減輕其刑之適用：
　⒈被告雖一再主張：其已供出毒品來源並因而查獲上手邱智浩
    ，而有毒品危害防制條例第17條第1項減輕其刑之適用云云
    。
　⒉惟按，毒品危害防制條例第17條第1項規定所稱「供出毒品來
    源，因而查獲其他正犯或共犯者」，係指犯罪行為人供出與
    「本案」毒品來源有關之其他正犯或共犯資料，使調查或偵
    查犯罪之公務員得據以對之發動調查或偵查，並因此而確實
    查獲其人、其犯行者，始足當之，倘僅具開始或移送偵查之
    嫌疑而已，即與本條項所稱之「查獲」要件不侔；又倘犯罪
    行為人所供者，與其該次被訴犯行不具關聯性之毒品來源，
    亦無上開規定之適用（最高法院109年度台上字第2188號判
    決意旨可供參照）。經查：
　⑴邱智浩因被告供出毒品上手因而為警查獲，並移送臺灣臺北
    地方檢察署（下稱臺北地檢署）檢察官偵辦等情，固有臺北
    市政府警察局松山分局109年3月17日北市警松分刑字第1093
    004842號函在卷可稽（見原審卷第131、132頁）。
　⑵然而，邱智浩為警移送臺北地檢署檢察官以108年度偵字第24
    799號案件偵查，認其於108年10月上旬某日，在臺北市○○區
    ○○街0段000號10樓之2住處，以約4萬元之價格，販賣甲基安
    非他命1臺（約35公克）予被告得逞，涉犯毒品危害防制條
    例第4條第2項之販賣第二級毒品罪嫌，乃提起公訴，並經臺
    北地院於109年8月14日以109年度訴字第217、465號判決判
    處罪刑等情，有上開起訴書、判決書各1份附卷足憑，且經
    本院調取上開案卷核閱無誤（見原審卷第140頁，本院卷第1
    61至173頁，本院證物袋附上開案卷電子檔光碟）。足見，
    邱智浩上開遭查獲販賣第二級毒品予被告之時間為108年10
    月上旬某日，並非事實欄一㈠、㈡所載時間（即108年8月9日
    、同年月28日）前所為，則邱智浩顯非被告本案販賣甲基安
    非他命之來源。
　⑶再者，本院依被告及辯護人之聲請，發函臺北市政府警察局
    松山分局，詢問被告所供出之毒品上游，除查獲上開邱智浩
    販賣第二級毒品案件外，是否查獲其他毒品案件，經該局函
    覆以：該局於查緝被告供出之毒品上游邱智浩，搜索邱智浩
    住處時，另有查獲1名涉犯毒品危害防制條例第10條第2項罪
    嫌之在場人莊竣翔，並移送臺北地檢署偵辦在案；除此之外
    ，未有因被告之供述而查獲其他毒品正犯或共犯等語，有該
    局109年9月8日北市警松分刑字第1093056180號函在卷可稽
    （見本院卷第141頁）。可知，警方因查緝被告供出毒品上
    手邱智浩時，雖查獲同時在場之莊竣翔，然莊竣翔並非被告
    所供出之毒品上游，且係因施用毒品而為警查獲，而非販賣
    毒品，則莊竣翔顯非被告本案販賣甲基安非他命之來源甚明
    。
　⑷審判期日應調查之證據，係指與待證事實有重要關係，在客
    觀上顯有調查必要性之證據而言，故其範圍並非漫無限制，
    必其證據與判斷待證事實之有無，具有關聯性，得據以推翻
    原判決所確認之事實，而為不同之認定，始足當之。若僅係
    枝節性問題，或所欲證明之事項已臻明瞭，自均欠缺其調查
    之必要性。查辯護人雖聲請向臺北地檢署函詢莊竣翔是否已
    遭起訴乙節，然上開臺北市政府警察局松山分局函文已敘明
    莊竣翔係因違反毒品危害防制條例第10條第2項罪嫌移送臺
    北地檢署偵辦，況莊竣翔施用毒品犯行顯與本案無關聯性，
    應無調查之必要，附此敘明。
　⒊綜上，邱智浩雖因被告供出毒品上手而為警查獲，然被告所
    供者，顯與本案被訴犯行不具關聯性之毒品來源，揆諸前開
    法條規定及說明，本件自無毒品危害防制條例第17條第1項
    規定之適用。
四、上訴之判斷
　㈠原審認被告罪證明確，審酌被告有違反藥事法、妨害風化及
    多項毒品前科，此有本院被告前案紀錄表在卷可稽，素行非
    佳，竟不知警惕約束己身行為，更基於營利之犯意，先後販
    賣足以嚴重侵害人體身心健康之第二級毒品，助長毒品流通
    ，戕害國民身心健康程度非輕；兼衡被告犯後坦承犯行，並
    表悔意；另審酌其販賣之毒品數量及預期獲取之利益均非甚
    鉅，犯罪情節與大量販賣同類毒品賺取暴利之毒梟存有危害
    程度及獲利數額上之明顯差距；併參以被告自述高職肄業之
    智識程度、入監前從事廚師之行業、月入3萬餘元、未婚、
    父親業已癌末，惟無需扶養之對象等家庭生活經濟狀況（見
    原審卷第169、170頁），暨其犯罪之動機、目的及手段等一
    切情狀，各量處有期徒刑3年10月、3年10月，應執行有期徒
    刑4年4月，並說明：⒈被告因事實欄一㈠、㈡所示販賣第二級
    毒品犯行而分別取得之價金3,000元、2,500元，均為被告之
    犯罪所得，雖未據扣案，仍應依刑法第38條之1第1項前段、
    第3項規定沒收之，並於全部或一部不能沒收或不宜執行沒
    收時，均追徵其價額；⒉扣案如附表編號2至4所示之物，均
    為被告供事實欄一㈠、㈡所示犯行所用之物，業據被告供承在
    卷，均應依毒品危害防制條例第19條第1項規定沒收之；至
    扣案如附表編號1所示之物，則無證據證明與被告本案犯行
    有何關連（詳見附表編號1「備註」欄），亦非違禁物，爰
    不予宣告沒收等語。認事用法、量刑及沒收之諭知均無不當
    。至於⒈被告如事實欄一㈠所載販賣、交付毒品之地點應為臺
    北市○○區○○街0段00號，為被告於本院審理時所是認，並有L
    INE通訊軟體對話紀錄（見108年度他字第10644號卷第29頁
    上方照片）附卷可證，原判決誤認事實欄一㈠部分犯罪地點
    為臺北市○○區○○路00號，雖有未合，然原判決所認定被告事
    實欄一㈠部分販賣毒品之時間、數量、金額、對象等節，均
    與事實相符，故就犯罪時間之認定雖略有微疵，但對於結果
    尚不生影響，而無撤銷改判之實益；⒉原判決雖未及審酌比
    較修正前後毒品危害防制條例之規定，而適用行為時法，然
    因結果並無不同，對判決不生影響，亦不構成撤銷之原因（
    最高法院96年度台上字第270號判決意旨參照），附此敘明
    。
　㈡被告上訴理由略以：被告於108年7月中旬認識邱智浩，且於1
    08年8月中旬，向邱智浩承租康定路租屋處時，曾向其購買
    過1次毒品，被告自有可能於同年月28日，將該等毒品轉售
    予張家華，原判決認定被告出售予張家華之毒品來源並非邱
    智浩，顯屬有誤，從而，被告供出本案毒品來源為邱智浩，
    並因而查獲其他共同正犯莊竣翔，故本件應適用毒品危害防
    制條例第17條第1項規定減輕其刑；再者，原判決未依據刑
    法第57條詳予論述宣告刑及執行刑之理由，且依據司法院公
    告之毒品犯罪量刑基準表，被告並無從重量刑之因子，原審
    量刑過重，爰撤銷原判決，予以從輕量刑云云。
　㈢經查，本件並無毒品危害防制條例第17條第1項規定之適用乙
    節，業據本院論述如前，故被告執此提起上訴，顯屬無據。
    再者，刑事審判旨在實現刑罰權之分配的正義，故法院對有
    罪被告之科刑，應符合罪刑相當之原則，使輕重得宜，罰當
    其罪，以契合社會之法律感情，此所以刑法第57條明定科刑
    時應審酌一切情狀，尤應注意該條所列10款事項以為科刑輕
    重之標準，俾使法院就個案之量刑，能斟酌至當。而量刑輕
    重係屬事實審法院得依職權自由裁量之事項，苟已斟酌刑法
    第57條各款所列情狀而未逾越法定刑度，不得遽指為違法（
    最高法院72年台上字第6696號判例參照）。查原判決關於科
    刑之部分，已依刑法第57條各款所列情狀加以審酌，已如前
    述，於法定刑度之內，予以量定，客觀上並無明顯濫用自由
    裁量權限或失之過重之情形。況修正前毒品危害防制條例第
    4條第2項販賣第二級毒品罪，其法定最低度刑為有期徒刑7
    年，經依刑法第47條第1項及毒品危害防制條例第17條第2項
    之規定先加後減，其法定最低度刑為有期徒刑3年6月，而原
    審對於被告所犯如事實欄一㈠、㈡所示各罪，各量處有期徒刑
    3年10月，顯然幾近最低度刑，並無辯護人所指原審量刑過
    重之情。且原審對於被告所犯如事實欄一㈠、㈡所示各罪所處
    之刑，定其應執行有期徒刑4年4月，係在各刑中之最長期有
    期徒刑3年10月以上，各刑合併之刑期有期徒刑7年8月以下
    ，未逾越刑法第51條第5款所定之外部性界限，亦無逾越內
    部性界限之情事，要屬法院裁量職權之適法行使，且與法律
    規範之目的、精神、理念及法律秩序亦不相違背，核無違法
    或不當。從而，被告提起本件上訴，僅係就原審之量刑反覆
    爭執，並未再有其他舉證為憑，為無理由，應予駁回。
據上論斷，應依刑事訴訟法第368條，判決如主文。
本案經檢察官王繼瑩提起公訴，檢察官許仲瑩到庭執行職務。
中　　華　　民　　國　　109 　年　　11　　月　　18　　日
                  刑事第十五庭  審判長法　官  劉興浪
  　　　　　　　　　　　　　　　　　　法　官  陳信旗
  　　　　　　　　　　　　　　　　　　法　官  林怡秀
以上正本證明與原本無異。
如不服本判決，應於收受送達後20日內向本院提出上訴書狀，其
未敘述上訴之理由者並得於提起上訴後20日內向本院補提理由書
（均須按他造當事人之人數附繕本）「切勿逕送上級法院」。
                                      書記官  陳采薇
中　　華　　民　　國　　109 　年　　11 　 月　　18　　日
附表：
編號 扣案物品 備註 1 未檢出毒品危害防制條例第2條列管第一至四級毒品之不明白色粉末1袋（驗前淨重1.2330公克、取樣0.0314公克、驗餘淨重1.2016公克） ⒈交通部民用航空局航空醫務中心108年10月21日航藥鑑字第0000000號毒品鑑定書（見毒偵字卷第33頁） ⒉左列物品並非被告所有，且與本案販賣第二級毒品甲基安非他命之犯行均無關一節，業據被告於原審準備程序時供稱無誤（見原審卷第115、168頁） 2 電子磅秤伍臺 被告於原審準備程序及審理時供稱：左列物品為其所有，用以供本案販賣甲基安非他命予張家華時分裝使用等語（見原審卷第116、168頁）。 3 分裝夾練袋壹批 被告於原審準備程序及審理時供稱：左列物品為其所有，用以供本案販賣甲基安非他命予張家華時分裝使用等語（見原審卷第116、168頁）。 4 HTC牌行動電話壹支（IMEI：000000000000000號） 被告於原審準備程序及審理時供稱：左列物品為其所有，係本案販賣甲基安非他命予張家華時聯絡使用者等語（見原審卷第116、168頁）。 
附錄本案論罪科刑之法條:
修正前毒品危害防制條例第4條
製造、運輸、販賣第一級毒品者，處死刑或無期徒刑；處無期徒
刑者，得併科新臺幣2千萬元以下罰金。
製造、運輸、販賣第二級毒品者，處無期徒刑或7年以上有期徒
刑，得併科新臺幣1千萬元以下罰金。
製造、運輸、販賣第三級毒品者，處7年以上有期徒刑，得併科
新臺幣7百萬元以下罰金。
製造、運輸、販賣第四級毒品者，處5年以上12年以下有期徒刑
，得併科新臺幣3百萬元以下罰金。
製造、運輸、販賣專供製造或施用毒品之器具者，處1年以上7年
以下有期徒刑，得併科新臺幣1百萬元以下罰金。
前五項之未遂犯罰之。